【裁判字號】    97,上訴,3187
【裁判日期】    971106
【裁判案由】    毒品危害防制條例
【裁判全文】
臺灣高等法院刑事判決                97年度上訴字第3187號
上  訴  人  臺灣板橋地方法院檢察署檢察官
上  訴  人
即  被  告  乙○○
指定辯護人  胡志彬律師
被      告  甲○○
                    （現於臺灣臺東監獄東成分監執行中）
指定辯護人  王永森律師
上列上訴人因被告毒品危害防制條例案件，不服臺灣板橋地方法
院96年度訴字第2597號，中華民國97年5 月2 日第一審判決（起
訴案號：臺灣板橋地方法院檢察署96年度偵字第11637 號，聲請
併辦案號：96年度偵字第16594 號），提起上訴，本院判決如下
：
    主  文
原判決關於甲○○、乙○○共同轉讓第一級毒品部分暨定執行刑
部分，均撤銷。
甲○○共同轉讓第一級毒品，累犯，處有期徒刑壹年肆月，未扣
案之轉讓第一級毒品所得財物新臺幣壹仟元連帶沒收，如全部或
一部不能連帶沒收時，以其財產抵償之；又共同轉讓第一級毒品
，累犯，處有期徒刑壹年肆月，未扣案之轉讓第一級毒品所得財
物新臺幣壹仟元連帶沒收，如全部或一部不能連帶沒收時，以其
財產抵償之。應執行有期徒刑貳年陸月，未扣案之轉讓第一級毒
品所得財物新臺幣貳仟元連帶沒收，如全部或一部不能連帶沒收
時，以其財產抵償之。
乙○○共同轉讓第一級毒品，處有期徒刑壹年參月，未扣案之轉
讓第一級毒品所得財物新臺幣壹仟元連帶沒收，如全部或一部不
能連帶沒收時，以其財產抵償之；又共同轉讓第一級毒品，處有
期徒刑壹年參月，未扣案之轉讓第一級毒品所得財物新臺幣壹仟
元連帶沒收，如全部或一部不能連帶沒收時，以其財產抵償之。
應執行有期徒刑貳年肆月，未扣案之轉讓第一級毒品所得財物新
臺幣貳仟元連帶沒收，如全部或一部不能連帶沒收時，以其財產
抵償之。
其他之上訴駁回。
    事  實
一、甲○○（綽號「大雞」）曾於民國（下同）93年間，因施用
    毒品案件，經台灣板橋地方法院以93年度訴字第550號判處
    有期徒刑6月確定，於93年11月16日執行完畢；復於94年間
    ，因施用毒品案件，經該院以94年度訴字第309號各判處有
    期徒刑4月、8月，應執行有期徒刑10月確定，甫於95年7月
    29 日縮刑期滿執行完畢（於本案構成累犯）。甲○○、乙
    ○○二人為同居之男女朋友關係，均明知海洛因係毒品危害
    防制條例所列管之第一級毒品，不得轉讓及持有，竟共同基
    於轉讓第一級毒品海洛因之犯意聯絡，於96年5月初某日，
    在臺北縣中和市○○街地球村社區門口，以新臺幣 (下同
    )1000 元之代價，有償轉讓第一級毒品海洛因1小包 (重量
    不明)予涂維禎施用；復共同基於轉讓第一級毒品海洛因之
    犯意聯絡，於96年5月13日，在臺北縣永和市樂華市場附近
    ，以1000 元之代價，有償轉讓第一級毒品海洛因1小包 (重
    量不明)予廖慶潭施用。嗣甲○○於96年5月16日上午11時55
    分許，為警在臺北縣永和市○○路368號7樓之7住處搜索查
    獲，並扣得分裝勺1支、手機1支（含0000000000號SIM卡1張
    ）、三星牌照相機1台等物。
二、案經臺北市政府警察局刑事警察大隊報請臺灣板橋地方法院
    檢察署檢察官偵查起訴。
    理  由
壹、程序部分：
  一、上訴範圍部分：
      查本件被告甲○○、乙○○被訴共同基於販賣第一級毒品
      海洛因之犯意聯絡，自95年12月間某日起至96年5 月13日
      止，由甲○○在臺北縣某處，向不詳姓名年籍綽號「阿明
      」之人，以每0.9 公克5000元之代價，販入第一級毒品海
      洛因後，復以其所有之0000000000號行動電話為連絡工具
      ，為下列行為：（一）自95年12月間某日起至96年1 月25
      日止，陸續在臺北縣永和市○○路SOGO百貨公司旁之麥當
      勞，分別以每小包1000元、500 元、900 元加數位相機1
      台不等之代價，販賣第一級毒品海洛因5 、6 次予管佩琪
      （原審誤載為「管珮琪」，應予更正）施用；（二）自96
      年1 、2 月間某日起至同年5 月13日止，陸續在臺北縣中
      和市○○街「地球村社區」門口等處，以1000元1 小包之
      代價，販賣第一級毒品海洛因多次予廖慶潭施用；（三）
      自96年1 月間某日起至同年5 月初某日止，陸續在上開地
      球村社區門口等處，以1000元1 小包之代價，販賣第一級
      毒品海洛因20餘次予涂維禎施用。因認被告二人共同涉有
      毒品危害防制條例第4 條第1 項販賣第一級毒品之罪嫌云
      云，此有起訴書在卷足憑。次查原審經審理後，認定被告
      二人被訴犯罪事實中，除關於：（一）於96年5 月初某日
      ，在臺北縣中和市○○街地球村社區門口，以1000元之代
      價，有償轉讓第一級毒品海洛因1小包 (重量不明)予涂維
      禎施用；（二）復於96年5月13日，在臺北縣永和市樂華
      市場附近，以1000元之代價，有償轉讓第一級毒品海洛因
      1小包 (重量不明)予廖慶潭施用。該二部分共同轉讓第一
      級毒品犯行，事證明確，並變更檢察官所引據之起訴法條
      ，判決被告二人應成立共同轉讓第一級毒品罪外；其餘被
      訴之部分犯行，均不能經證明，乃諭知被告二人，其餘被
      訴部分均無罪，此有原審判決在卷足佐。檢察官不服原審
      判決，雖於法定期間內提起上訴；但觀諸檢察官所提出之
      上訴書，通篇僅記載不服原審關於被告二人被訴先後多次
      販賣第一級毒品予涂維禎、廖慶潭部分，只就其中各一次
      犯行，判決被告二人應成立共同轉讓第一級毒品罪外，其
      餘部分則均為無罪之諭知，因而提起上訴，請求本院撤銷
      原審該二部分之判決（包含原審判決被告二人共同轉讓第
      一級毒品予涂維禎、廖慶潭部分，以及原審判決被告二人
      其餘被訴販賣第一級毒品予涂維禎、廖慶潭均無罪部分）
      ，並就被告二人被訴之上開二部分，改諭知共同販賣第一
      級毒品罪。基此，得知檢察官並未針對原審判決，就被告
      二人被訴販賣第一級毒品予管佩琪無罪部分提起上訴（被
      告二人亦未針對原審就其等被訴販賣第一級毒品予管佩琪
      判決無罪部分提起上訴）。再查被告二人被訴販賣第一級
      毒品予管佩琪部分，與前揭業經提起上訴之部分，並無審
      判上不可分之一罪關係，是被告二人被訴販賣第一級毒品
      予管佩琪部分，業經原審判決無罪確定，不在本院審理範
      圍之內，合先敘明。
  二、證據能力部分：
    (一)證人涂維禎、廖慶潭於警詢調查中所為陳述之證據能力：
      1.按刑事訴訟法第159 條之2 規定：被告以外之人於檢察
        事務官、司法警察官或司法警察調查中所為之陳述，與
        審判中不符時，其先前之陳述具有較可信之特別情況，
        且為證明犯罪事實存否所必要者，得為證據。其所謂「
        具有可信之特別情況」（即學理上所稱之「特信性」）
        ，係指其陳述係在特別可信為真實之情況下所為者而言
        。蓋被告以外之人在類此特別情況下所為之陳述，其虛
        偽之可能性偏低，可信之程度較高，若該項陳述為證明
        犯罪事實存否所必要，依上規定，自得構成傳聞法則之
        例外，而承認其證據能力。上開規定所指「具有較可信
        之特別情況」，係屬傳聞證據例外取得證據能力之特別
        要件，與一般供述證據必須具備任意性之證據能力要件
        有別，二者不可混為一談。故被告以外之人於檢察事務
        官、司法警察官或司法警察調查中所為之陳述，縱係出
        於任意性，然仍必須具備「具有較可信之特別情況」及
        「證明犯罪事實存否所必要」之要件，始能採為證據。
        不能僅以被告以外之人在檢察事務官、司法警察官或司
        法警察調查中所為之陳述係出於其任意性，即謂具有特
        別可信之情況，而承認其證據能力 (參見最高法院95年
        度台上字第918 號判決意旨)。
      2.查證人涂維禎、廖慶潭於原審審理中，就渠等向被告取
        得海洛因過程之證述，與其在警詢調查中之供述內容有
        間。證人涂維禎於警詢調查中供稱：「 (問：你交易毒
        品時如何俗稱海洛因？一張又代表新台幣多少？)我都
        不用講，都直接跟他說一張，他就知道我是要跟他買海
        洛因新台幣1仟元，所以一張代表新台幣一仟元」、「(
        問：同上請你詳述你與綽號『大雞』交易毒品20幾次之
        地點、重量及金額)地點大部分在台北縣中和市○○○
        ○○街往新店市○○路段，那裡有棟大樓叫『地球村』
        ，都在大樓前面，重量不知道，裝入針筒約18線 (俗稱
        18個刻度)，幾乎都是購買新台幣一仟元 (以下同) 」
        （見臺灣板橋地方法院檢察署96年偵字第11637號偵查
        卷第18、19頁），而證人廖慶潭於警詢調查中亦供稱：
        「問：你交易毒品時如何俗稱海洛因？一張又代表新台
        幣多少？)我都不用講，都直接跟他說一張，他就知道
        我是要跟他買海洛因新台幣1仟元，所以一張代表新台
        幣一仟元」、「 (問：同上請你詳述你與綽號大雞交易
        毒品之地點、重量及金額)地點大部分在台北縣中和市
        南勢角景新街往新店市○○路段，那裡有棟大樓叫『地
        球村』，都在大樓前面，重量不知道，就是水裝了我就
        打入體內。幾乎都是購買新台幣一仟元 (以下同)」（
        見臺灣板橋地方法院檢察署96年偵字第11637號偵查卷
        第33、34頁），參以涂維禎、廖慶潭於上開警詢調查中
        之陳述，除少部分相異外，其餘筆錄記載內容幾完全雷
        同，顯違自然發言之常情。準此，因上開有違自然發言
        之情事，本院無從認涂維禎、廖慶潭之警詢調查陳述已
        「具有較可信之特別情況」，自不得採為證據。
    (二)證人涂維禎、廖慶潭、管佩琪於偵查中就被告甲○○、乙
      ○○部分向檢察官所為陳述之證據能力：
      1.按被告以外之人於審判外之言詞或書面陳述，除法律有
        規定者外，不得作為證據，刑事訴訟法第159 條第1 項
        定有明文。而被告以外之人於偵查中向檢察官所為之陳
        述，除顯有不可信之情況者外，得為證據，為同法第
        159 條之1 第2項所明定。
      2.本件證人涂維禎、廖慶潭、管佩琪於偵查中，曾以證人
        身分就被告甲○○、乙○○所涉犯罪事實，向檢察官具
        結證述，本院查無顯有不可信之情況，自得為證據。
貳、撤銷改判部分：
  一、訊據被告甲○○及上訴人即被告乙○○固坦承其等為同居
      男女朋友關係屬實，且有先後於上開時間、地點，分別向
      涂維禎、廖慶潭收取金錢及交付第一級毒品海洛因屬實，
      被告甲○○於本院準備程序及審理期日固坦承有轉讓第一
      級毒品之犯行（本院卷第59頁反面、第98頁反面）；惟被
      告甲○○另翻覆供詞，與被告乙○○均矢口否認有何轉讓
      第一級毒品海洛因之犯行，均辯稱：其等與涂維禎、廖慶
      潭都是吸毒者，前開事實均是彼此共同出資合買，由甲○
      ○出面向上手「阿明」購買第一級毒品，購得後彼此平分
      施用云云。
  二、經查：被告二人上開以1000元1 小包之代價，分別轉讓交
      付第一級毒品海洛因予涂維禎、廖慶潭之事實，業據證人
      涂維禎、廖慶潭於原審審理 (見原審卷一第106 頁至第
      108頁、第238頁)及偵查 (見臺灣板橋地方法院檢察署96
      年度偵字第11637號第78至79頁、第74至75頁)中結證明確
      。復據證人即共同被告乙○○就被告甲○○上開犯行部分
      ，於原審審理中證述明確 (見原審卷一第122頁至126頁)
      ；復參以證人涂維禎、廖慶潭於96年5月16日為警查獲涉
      嫌施用海洛因後，經分別採取其尿液送驗結果，均驗出嗎
      啡陽性反應，有台灣尖端先進生技醫藥股份有限公司96年
      5月30日尿液檢體編號013778、013779號濫用藥物檢驗報
      告在卷可稽（見原審卷二第21頁至第25頁），足認證人涂
      維禎、廖慶潭所證稱於96年5月16日經警查獲前，各以
      1000元1小包代價自被告取得海洛因一節，信而有徵，應
      堪採信。
  三、被告二人雖辯稱：與涂維禎、廖慶潭共同合資購買云云。
      不惟與證人涂維禎、廖慶潭所稱「調貨」云云之供詞不符
      （見原審卷一第101 頁至第102 頁、第238 頁）；且查若
      係彼此出資後，由被告甲○○出面購買，則涂維禎、廖慶
      潭對於被告甲○○究竟向何人，以若干價格購買毒品，涉
      及自身權益甚巨，理應約略知悉一二，或者相偕共同前往
      購買，方符常情。然查證人涂維禎、廖慶潭於原審分別證
      稱：彼等是請甲○○幫忙調貨，電話有時是甲○○接的，
      有時是乙○○接的，關於被告甲○○、乙○○究係向何人
      購買毒品，及購買價格、數量為何等情，彼等均毫無所悉
      （見原審卷一第103 頁、第108 頁、第237 頁至第239 頁
      、第242 頁）。綜上，被告二人於本院所辯：合資購買云
      云，顯非實在。被告此部分犯行，已堪認定。
  四、核被告二人所為，均係犯毒品危害防制條例第8 條第1 項
      之轉讓第一級毒品罪。
  五、本院另查：
      (一)公訴人雖認被告上開行為，係共犯同條例第4 條第1 項
        之販賣第一級毒品罪。但查：
        1.按販賣毒品罪之成立，以行為人主觀上有營利意圖為
          必要（參照最高法院67年度台上字第2500號、69年度
          台上字第1675號判例意旨參照），即須行為人以牟取
          利益為目的，賤買貴賣，從中取利。易言之，所謂販
          賣毒品行為，係行為人基於營利之目的，而販入或賣
          出毒品而言。苟非基於營利之意圖，而以原價或低於
          原價有償轉讓毒品與他人，僅得以轉讓毒品罪論處；
          若無營利之意圖，僅基於幫助施用毒品者取得供施用
          毒品之目的，而出面代購，或共同合資購買並分攤價
          金及分受毒品，則屬應否成立施用毒品罪或其幫助犯
          之範疇，三者行為互殊，且異其處罰（參見最高法院
          96年度台上字第6725號、93年度台上第1651號判決意
          旨）。故毒品提供者若基於營利之意圖，衡情自當計
          算販入、售出毒品之精確數量，以達有利可圖之目的
          。
        2.公訴意旨認被告係自95年12月間某日起至96年5 月13
          日止，由甲○○在臺北縣某處，向不詳姓名、年籍且
          綽號「阿明」之人，以每0.9 公克5000元之代價，販
          入第一級毒品海洛因，依此計算，被告購入毒品之成
          本價為0.1 公克約555.56元。而證人廖慶潭於原審審
          理中則證稱，係以1000元取得0.5CC針筒 (共50刻度
          )25 至30刻度之海洛因 (見原審卷一第241頁)，原難
          認被告以此對價轉讓海洛因確有利潤可圖。參以證人
          涂維禎於原審審理中亦結證稱，其係因施用毒品之需
          ，於無從連絡藥頭時，始請被告調用毒品，且被告曾
          要求將取得毒品之代價交付綽號「二齒」之不詳姓名
          人士等情 (見原審卷一第106頁至第108頁），則倘被
          告確係基於營利之目的而販售毒品圖利時，當以收受
          販毒之對價金錢為常態；然查被告既曾指示證人涂維
          禎將購毒代價交付他人，足認其是否確屬主觀上有營
          利之意圖，而得以販賣第一級毒品之罪名相繩，尚屬
          有疑。
        3.此外，本件除吸管類之分裝勺1 支、手機1 支及三星
          牌照相機1 台外，並未扣得任何較為大量之第一級毒
          品或分裝袋、電子磅秤、帳冊等類似一般販賣第一級
          毒品者息常持有之物品，可資為補強證據，此有扣押
          物品目錄表1 份在卷可稽（見偵查卷第44頁），復據
          證人謝昆材於原審審理中結證明確 (見原審卷一第11
          7 頁)， 更足認依卷內證據，並無被告有上開販賣第
          一級毒品之積極證據。
        4.準此，為貫徹刑事訴訟嚴格證明之原則，就此部分犯
          行自不得遽予認定，應為被告甲○○、乙○○有利之
          認定。公訴人認應論以販賣第一級毒品罪，容有未洽
          ，核被告二人所為，均應僅成立轉讓第一級毒品罪；
          然其基本社會事實要屬同一，應由本院變更起訴法條
          適用之，以期適法。即此，公訴人提起上訴，指稱被
          告二人此部分所為，均應論以販賣第一級毒品罪云云
          ，迄未舉證以實其說，自應為有利於被告二人之認定
          。
      (二)被告甲○○、乙○○間，就上開轉讓第一級毒品之犯行
        ，有犯意聯絡及行為分擔，應論以共同正犯。被告甲○
        ○有如犯罪事實欄一所載之論罪科刑執行情形，有本院
        被告前案紀錄表在卷可稽，其於有期徒刑執行完畢後，
        5 年之內故意再犯本件有期徒刑以上之罪，為累犯，應
        依刑法第47條第1 項之規定加重其刑。被告二人轉讓海
        洛因前後持有第一級毒品之低度行為，分別為轉讓之高
        度行為所吸收，均不另論罪。而被告二人前後所犯2 次
        轉讓第一級毒品罪，犯意各別，行為互殊，應予分論併
        罰。
      (三)原審關於上開部分對於被告予以論罪科刑，本非無見。
        然按「犯第4 條至第9 條、第12條、第13條或第14條第
        1 項、第2 項之罪者，其供犯罪所用或因犯罪所得之財
        物，均沒收之，如全部或一部不能沒收時，追徵其價額
        或以其財產抵償之」，毒品危害防制條例第19條第1 項
        定有明文。次按共同實行犯罪行為之人，在合同意思範
        圍內，各自分擔犯罪行為之一部，相互利用他方之行為
        ，以遂行其犯罪之目的，即應就其全部所發生之結果，
        共同負責。因此，共同正犯之犯罪所得，係合併計算，
        為避免執行時發生重複沒收之情形，故各共同正犯之間
        係採連帶沒收主義，於各該共同正犯之同一或先後所為
        之判決內，於裁判時應就共同正犯諭知連帶沒收，不得
        就全體共同正犯之總所得，對各該共同正犯分別重複諭
        知沒收（最高法院97年度台上字第4319號、第4733號判
        決意旨參照）。查原審既認定被告二人先後共同轉讓第
        一級毒品海洛因予涂維禎、廖慶潭之，並自涂維禎、廖
        慶潭各收受1000元之代價，因無法證明其等從中有謀利
        之犯意及轉取差價之情形，因而變更檢察官起訴法條，
        只論以共同轉讓第一級毒品罪，並予論罪科刑，有如前
        述；乃原審對被告二人向涂維禎、廖慶潭各收受1000元
        之代價，竟漏未依毒品危害防制條例第19條第1 項之規
        定，宣告連帶沒收，如全部或一部不能連帶沒收時，追
        徵其價額或以其財產抵償之，於法顯有違誤。綜上，被
        告乙○○提起上訴，否認有轉讓第一級毒品之犯行，以
        及檢察官上訴指稱報告二人此部分犯行，應論以販賣第
        一級毒品罪，雖均不足採；惟原審此部分之判決既有上
        開可議之處，即屬無可維持，本院應予撤銷改判。爰審
        酌海洛因具有高度成癮性，戒解不易，嚴重危害國人身
        心健康，為國法所厲禁，被告恣意有償轉讓海洛因供他
        人施用，藐視公共規範，應嚴予非難，兼衡其素行、智
        識程度、所獲利益及對社會治安所肇危害，暨被告乙○
        ○就提供海洛因予涂維禎、廖慶潭一節，並無隱諱等一
        切情狀，分別各量處如主文第二項、第三項所示之刑，
        並定其等應執行之刑。（查被告二人所犯轉讓第一級毒
        品罪，其犯罪時間係在96年4 月24日以後，不符中華民
        國九十六年罪犯減刑條例所定得減刑之條件）並就其等
        二次犯罪之所得各1000元，各於所犯之罪項下諭知連帶
        沒收，如全部或一部不能連帶沒收時，追徵其價額或以
        其財產抵償之。至扣案之分裝勺1 支、手機1 支（含
        0000000000號SIM卡1張），尚無證據足認與本件犯行相
        關，爰不併予宣告沒收。其餘扣案之三星牌照相機1台
        ，係證人管佩琪所有，自不得併予沒收，附此說明。
參、上訴駁回部分：
  一、公訴意旨另以：被告甲○○、乙○○共同基於販售第一級
      毒品海洛因之犯意連絡，而為下列行為：
    (一)自96年1 月間某日起至同年4 月底某日止 (被告於5 月初
      某日共同轉讓海洛因予涂維禎之行為，業據認定如上)，
      陸續在臺北縣中和市○○街「地球村社區」門口等處，以
      1000元1 小包之代價，販賣第一級毒品海洛因20餘次予涂
      維禎施用。
    (二)自96年1 、2 月間某日起至同年5 月13日前某日 (被告於
      5 月13日共同轉讓海洛因予廖慶潭之行為，業據認定如上
      ) 止，陸續在上開「地球村社區」門口等處，以1000元1
      小包之代價，販賣第一級毒品海洛因多次予廖慶潭施用。
    因認被告甲○○、乙○○另涉犯毒品危害防制條例第4 條第
    1 項之販賣第一級毒品罪嫌云云。
  二、按犯罪事實應依證據認定之，無證據不得認定犯罪事實；
      不能證明被告犯罪者，應諭知無罪判決，刑事訴訟法第
      154 條第2 項、第301 條第1 項分別定有明文。
    (一)犯罪事實之認定應憑證據，如未能發現相當證據，或證據
      不足以證明，自不能以推測或擬制之方法，作為裁判基礎
      （參照最高法院40年度台上字第86號判例意旨）；且認定
      犯罪事實所憑之證據，雖不以直接證據為限，間接證據亦
      包括在內，然而無論直接證據或間接證據，其為訴訟上之
      證明，須於通常一般之人均不致有所懷疑，而得確信其為
      真實之程度者，始得據為有罪之認定，倘其證明尚未達到
      此一程度，而有合理之懷疑存在而無從使事實審法院得有
      罪之確信時，即應由法院為諭知被告無罪之判決（參照最
      高法院76年度台上字第4986號判例意旨參照）。再者，檢
      察官對於起訴之犯罪事實，應負提出證據及說服之實質舉
      證責任。倘其所提出之證據，不足為被告有罪之積極證明
      ，或其指出證明之方法，無從說服法院以形成被告有罪之
      心證，基於無罪推定之原則，自應為被告無罪判決之諭知
      （參照最高法院92年度台上字第128 號判例意旨參照）。
      再按刑事訴訟法第154 條明揭裁判證據主義之宗旨，該條
      所謂證據，係指合法之積極證據，就犯罪事實能為具體之
      證明者而言。而所稱事實，不僅指犯罪行為而言，即犯罪
      之時、日、處所、態樣、結果等，舉凡關乎犯罪構成要素
      或資以辨別犯罪同一性之事項，均包括在內。
    (二)又施用毒品者，其所稱向某人購買之供述，須補強證據以
      擔保其供述之真實性。良以施用毒品者其供述之憑信性本
      不及於一般人，況施用毒品者其供出來源，因而破獲者，
      法律復規定得減輕其刑，其有為偵查機關誘導、或為邀輕
      典而為不實之陳述之可能，其供述之真實性自有合理之懷
      疑。是本院一貫之見解，認施用毒品者關於其向某人購買
      毒品之供述，必須補強證據佐證，以擔保其供述之真實性
      ，俾貫徹刑事訴訟無罪推定及嚴格證明之基本原則。又關
      於毒品施用者其所稱向某人購買毒品之供述，必須補強證
      據佐證，係指毒品購買者之供述縱使並無瑕疵，仍須補強
      證據佐證而言，以擔保其供述之真實性。該所謂補強證據
      ，必須與施用毒品者關於相關毒品交易之供述，具有相當
      程度之關連性，且足使一般人對於施用毒品者之供述無合
      理之懷疑存在，而得確信其為真實，始足當之（參見最高
      法院95年度台上字第6850號判決意旨參照）。
  三、公訴意旨認被告甲○○、乙○○涉犯上開販賣海洛因罪嫌
      ，係以(一)被告甲○○於警詢及偵查中之供述；(二)證人廖慶
      潭於偵查、原審審理中之證述；(三)臺灣板橋地方法院檢察
      署通訊監察書、監聽譯文表；(四)證人即查獲本案員警謝昆
      材之證言；(五)原審搜索票、搜索扣押筆錄、扣押物品目錄
      表各1 份及扣案分裝勺1 支、手機1 支、三星牌照相機1
      台等證據資料為論據。
  四、然查訊據被告甲○○、乙○○堅詞否認有販賣第一級毒品
      海洛因之犯行，並辯稱其等並未販賣海洛因等語。茲分述
      本院判斷如下：
    (一)經查：被告甲○○於警詢及偵查中均否認上開犯行，未曾
      自白，自無從以其供述為被告不利之認定。再以本件證人
      涂維禎、廖慶潭就被告於上開公訴意旨所指時間，陸續在
      上開地點等處販賣毒品多次之陳述，於偵查、審理中均未
      就每次犯罪之時間、販賣之數量，依序為明確之指證，則
      能否執該部分含糊之證言資為被告多次犯罪事實之具體證
      明，原屬有疑。至公訴人據以為憑之通訊監察書、監聽譯
      文表，固證明證人涂維禎、廖慶潭曾與被告二人以暗語磋
      商購買不詳物品之事實，嗣後是否確有海洛因之交易，其
      數量、價錢等情，及被告是否基於營利之意圖，而以高於
      原價出售毒品，或僅基於幫助施用毒品者取得之目的而出
      面代購，或共同合資購買並分攤價金、分受毒品等情，均
      無其他證據足資證明，自無從僅由該等通訊監察譯文，即
      據以認定被告有販賣第一級毒品海洛因之行為。
    (二)此外，本件除吸管類之分裝勺1 支、手機1 支及三星牌照
      相機1 台外，並未扣得任何第一級毒品或分裝袋、電子磅
      秤等其他補強證據，有扣押物品目錄表1 份在卷可稽，復
      據證人謝昆材於原審審理中結證明確 (見原審卷一第117
      頁），更足認依卷內證據，並無被告有上開販賣第一級毒
      品之其他積極證據。
    (三)本件由卷內證據所示，除證人涂維禎、廖慶潭上開含糊不
      清之片面證言外，尚無其他積極證據足資佐證被告甲○○
      、乙○○確有上開販賣海洛因予涂維禎、廖慶潭之事實，
      為貫徹刑事訴訟無罪推定及嚴格證明之原則，就此部分犯
      行自不得遽予認定，應為被告二人有利之認定。
  五、綜合上述，本案依公訴人所提事證，就被告甲○○、乙○
      ○於上開時、地販賣海洛因予涂維禎、廖慶潭之犯罪事實
      ，尚未達於通常一般之人均不致有所懷疑，而得確信為真
      實之程度。此外，復查無其他積極證據足資證明被告甲○
      ○、乙○○有公訴人所指上開販賣第一級毒品之犯行，核
      屬不能證明被告犯罪，原審基於上述之說明，就此部分為
      被告甲○○、乙○○無罪之諭知。本院經核，原審此部分
      之判決，並無違誤，檢察官未提出其他補強證據，可資證
      明被告二人確有販賣第一級毒品海洛因之犯行，猶執陳詞
      提起上訴，指摘原審此部分判決不當，為無理由，應予駁
      回。
據上論斷，應依刑事訴訟法第369 條第1 項前段、第364 條、第
299 條第1 項前段、第300 條、第368 條，毒品危害防制條例第
8 條第1 項、第19條第1 項，刑法第11條、第28條、第47條第1
項、第51條第5 款，判決如主文。
本案經檢察官呂光華到庭執行職務。
中    華    民    國    97    年    11    月     6     日
            刑事第九庭審判長法  官  陳貽男
                            法  官  何信慶
                            法  官  周盈文
以上正本證明與原本無異。
如不服本判決，應於收受送達後十日內向本院提出上訴書狀，其
未敘述上訴之理由者並得於提起上訴後十日內向本院補提理由書
（均須按他造當事人之人數附繕本）。
被告就販賣一級毒品部分不得上訴。
                            書記官  余姿慧
中    華    民    國    97    年    11    月     6     日
附錄：本案論罪科刑法條全文
毒品危害防制條例第8條
轉讓第一級毒品者，處1年以上7年以下有期徒刑，得併科新臺幣
1百萬元以下罰金。
轉讓第二級毒品者，處6月以上5年以下有期徒刑，得併科新臺幣
70萬元以下罰金。
轉讓第三級毒品者，處3年以下有期徒刑，得併科新臺幣30萬元
以下罰金。
轉讓第四級毒品者，處1年以下有期徒刑，得併科新臺幣10萬元
以下罰金。
前四項之未遂犯罰之。
轉讓毒品達一定數量者，加重其刑至二分之一，其標準由行政院
定之。


司法院資訊處製作；財團法人民間司法改革基金會備份。
